【裁判字號】    98,訴緝,219
【裁判日期】    981231
【裁判案由】    毒品危害防制條例
【裁判全文】
臺灣臺北地方法院刑事判決             98年度訴緝字第219號
公  訴  人  臺灣臺北地方法院檢察署檢察官
被      告  甲○○
上列被告因違反毒品危害防制條例案件，經檢察官提起公訴（98
年度毒偵字第495 號），被告於準備程序中就被訴事實為有罪之
陳述，經本院合議庭裁定改用簡式審判程序，本院判決如下：
    主  文
甲○○施用第一級毒品，累犯，處有期徒刑捌月。扣案注射針筒
貳組及注射針頭壹支均沒收。
    事  實
一、甲○○曾於民國89年間，因施用毒品案件，經臺灣士林地方
    法院以89年度毒聲字第2042號裁定送勒戒處所觀察、勒戒後
    ，因認有繼續施用毒品傾向，再經臺灣士林地方法院以89年
    度毒聲字第2145號裁定令入戒治處所施以強制戒治，嗣戒治
    成效評定為合格，經臺灣士林地方法院以90年度毒聲字第59
    0 號裁定停止戒治，所餘戒治期間付保護管束，因其於保護
    管束期間，復施用第1 級毒品海洛因，經臺灣士林地方法院
    以90年度毒聲字第1299號裁定撤銷保護管束，於91年7 月9
    日進入戒治處所施以強制戒治，並於92年1 月16日強制戒治
    執行完畢釋放出所，並經臺灣士林地方法院檢察署檢察官以
    92年度戒毒偵字第13號不起訴處分確定。次因施用毒品案件
    ，經臺灣板橋地方法院以95年度訴字第3309號判決判處有期
    徒刑7 月確定，並經臺灣板橋地方法院以96年度聲減字第43
    7 號裁定減刑為有期徒刑3 月15日確定，於96年7 月19日縮
    刑期滿執行完畢。又因施用毒品案件，經臺灣板橋地方法院
    以97年度訴字第4370號判決判處有期徒刑7 月確定（尚未執
    行完畢）。詎其仍未戒除毒癮，復基於施用第1 級毒品海洛
    因之犯意，於98年1 月23日晚間某時許，在位於臺北市中山
    區○○○路45巷7 弄18號3 樓之居所內施用第1 級毒品海洛
    因1 次。嗣經警持本院法官所核發之搜索票，於98年1 月24
    日下午17時許，至上開甲○○之居所執行搜索後，當場查獲
    甲○○所有供其施用毒品之用之注射針筒2 組、注射針頭1
    支等物品，並經其同意，採取其尿液送鑑驗後，結果呈鴉片
    類陽性反應，始查知上情。
二、案經臺北縣政府警察局汐止分局報請臺灣臺北地方法院檢察
    署檢察官偵查起訴，因甲○○於準備程序中就犯罪事實為有
    罪陳述，經合議庭裁定依簡式審判程序審理。
    理  由
一、上開犯罪事實，業據被告甲○○坦承不諱，且經將其於上開
    時、地為警查獲後，經警對其所採得之尿液送交鑑驗結果，
    確呈鴉片類陽性反應，此有臺灣檢驗科技股份有限公司98年
    2 月16日濫用藥物尿液檢驗報告1 份（見臺灣臺北地方法院
    檢察署98年度毒偵字第495 號偵查卷，下稱偵卷第63頁）、
    送法院贓證物品清單1 紙（見偵卷第62頁）等件在卷可稽，
    並有扣案之注射針筒2 組、注射針頭1 支（見98年度警聲搜
    字第191 號卷第26頁）可資佐證，足證被告上開任意性自白
    與事實相符，事證明確，是本件犯行堪以認定，應予依法論
    科。
二、按92年7 月9 日新修正之毒品危害防制條例刪除2 犯及3 犯
    之規定，一改修法前繁雜之處遇程序，僅將施用毒品者簡化
    區分為初犯、再犯，並認施用毒品者係屬病患性犯人，以觀
    察、勒戒戒除其身癮，並以強制戒治去除其心癮。經觀察、
    勒戒或強制戒治執行完畢釋放後，若係5 年後再犯該條例第
    10條施用毒品罪者，與同條例第20條第1 項、第2 項關於「
    初犯」之處理方式相同，檢察官應先聲請法院裁定令被告入
    勒戒處所觀察、勒戒，並視有無繼續施用毒品傾向，決定應
    予釋放、為不起訴之處分，或應聲請法院裁定令入勒戒處所
    強制戒治；若係5 年內「再犯」同條例第10條施用毒品罪者
    ，依同條例第23條第2 項規定，檢察官則應依法追訴。觀諸
    該條例第20條第3 項之修正理由：「觀察、勒戒或強制戒治
    5 年後再犯者，顯見前所實施之觀察、勒戒或強制戒治已足
    以遮斷其施用毒品之癮，為期自新及協助其戒除毒癮，對此
    5 年後再犯者，爰明定仍適用初犯之規定，先經觀察、勒戒
    、強制戒治之程序。」及同條例第23條第2 項之修正理由：
    「為配合簡化施用毒品犯之刑事處遇程序，並鑑於經觀察、
    勒戒或強制戒治執行完畢釋放後5 年內再犯者，其再犯率甚
    高，原據以實施之觀察、勒戒及強制戒治既已無法收其實效
    ，自應施以刑事處遇。」，顯然如施用毒品者係前經觀察、
    勒戒或強制戒治等治療程序執行完畢5 年後，始再施用毒品
    之「初犯」，因前所執行之觀察、勒戒或強制戒治已足收戒
    除毒癮之效，自應重新執行觀察、勒戒或強制戒治等治療程
    序，並於治療程序執行完畢後，由檢察官為不起訴處分，毋
    庸對之追訴處罰；反之，在「再犯」之情形，因其先前所為
    治療程序顯未能收戒斷毒癮之效，且考量施用毒品者之再犯
    率偏高，乃簡化其刑事處遇程序，而逕予追訴處罰，不再施
    以治療程序。參酌上開立法理由，修正毒品危害防制條例就
    施用毒品者，祇於「初犯」及「5 年後再犯」二種情形，有
    其追訴條件之限制，即須於初犯經觀察、勒戒或強制戒治釋
    放後，5 年內均無施用毒品之行為，始能認其前所實施之觀
    察、勒戒或強制戒治已足遮斷毒癮，而得於5 年後再犯時，
    再予適用初犯之規定，重行觀察、勒戒等程序。倘5 年內已
    經再犯，被依法追訴處罰，縱其第3 次（或第3 次以上）施
    用毒品之時間在初犯釋放5 年以後，即與「5 年後再犯」之
    情形有別，且因已於「5 年內再犯」，顯見其再犯率甚高，
    原實施觀察、勒戒或強制戒治，已無法收其實效，而無5 年
    戒斷期之存在，自無再經觀察、勒戒及強制戒治之必要，應
    由檢察官逕行起訴，始符新法修正之本旨。是被告曾於89年
    間，因施用毒品案件，經臺灣士林地方法院以89年度毒聲字
    第2042號裁定送勒戒處所觀察、勒戒後，因認有繼續施用毒
    品傾向，再經臺灣士林地方法院以89年度毒聲字第2145號裁
    定令入戒治處所施以強制戒治，嗣戒治成效評定為合格，經
    臺灣士林地方法院以90年度毒聲字第59 0號裁定停止戒治，
    所餘戒治期間付保護管束，因其於保護管束期間，復施用第
    1 級毒品海洛因，經臺灣士林地方法院以90年度毒聲字第12
    99號裁定撤銷保護管束，於91年7 月9 日進入戒治處所施以
    強制戒治，並於92年1 月16日強制戒治執行完畢釋放出所，
    並經臺灣士林地方法院檢察署檢察官以92年度戒毒偵字第13
    號不起訴處分確定。復因施用毒品案件，經臺灣板橋地方法
    院以95年度訴字第3309號判決判處有期徒刑7 月確定，並經
    臺灣板橋地方法院以96年度聲減字第437 號裁定減刑為有期
    徒刑3 月15日確定，於96年7 月19日縮刑期滿執行完畢。又
    因施用毒品案件，經臺灣板橋地方法院以97年度訴字第4370
    號判決判處有期徒刑7 月確定等情，有臺灣高等法院被告前
    案紀錄表1 份附卷可考（見本院卷第4 頁至第17頁），被告
    於上開觀察、勒戒及強制戒治程序執行完畢後，既曾於95年
    間及至97年間數次再犯毒品危害防制條例第10條之罪，並經
    判刑確定，是本次被告再犯毒品危害防制條例第10條之罪，
    自非屬毒品危害防制條例第20條第3 項所定「再犯」之情形
    ，而應依法追訴，附此敘明。
三、按施用海洛因後會影響記憶能力及自主神經系統，判斷力及
    意志力亦均受限制，甚至引起精神錯亂，抑制呼吸，並具有
    成癮性、濫用性，戒解不易，嚴重戕害人之身心健康，危害
    社會，故依據毒品危害防制條例第2條第2項第1款列為第1級
    毒品，不得非法施用、持有。是核被告所為，係犯毒品危害
    防制條例第10條第1 項之施用第1 級毒品罪。而被告持有第
    1 級毒品之低度行為，為施用第1 級毒品之高度行為所吸收
    ，不另論罪。又查被告曾因施用毒品案件，經臺灣板橋地方
    法院以95年度訴字第3309號判決判處有期徒刑7 月確定，並
    經臺灣板橋地方法院以96年度聲減字第437 號裁定減刑為有
    期徒刑3 月15日確定，於96年7 月19日縮刑期滿執行完畢等
    情，有臺灣高等法院被告前案紀錄表1 份在卷足徵（見本院
    卷第4 頁至第17頁），是被告於前次有期徒刑之執行完畢後
    ，5 年以內故意再犯本件有期徒刑以上之罪，為累犯，應依
    刑法第47條第1 項規定，加重其刑。爰審酌被告前因違反毒
    品危害防制條例之施用毒品案件，經觀察、勒戒程序及刑罰
    執行完畢後，仍不知戒除，又於上開時、地施用第1 級毒品
    海洛因1 次、施用為自戕行為、所生危害，暨因被告事後坦
    承犯行，是其犯後之態度堪稱良好等一切情狀，量處如主文
    所示之刑。此外，本件扣案之注射針筒2 組、注射針頭1 支
    ，為被告所有、注射毒品以供施用犯罪所用之物，業據被告
    供承在卷，亦應依刑法第38條第1 項第2 款規定沒收。
四、據上論斷，依刑事訴訟法第273 條之1 第1 項、第299 條第
    1 項前段，毒品危害防制條例第10條第1 項，刑法第11 條
    、第47條第1 項、第38條第1 項第2 款，判決如主文。
本案經檢察官李彥霖到庭執行職務。
中    華    民    國    98    年    12     月   31    日
                  刑事第十七庭法  官  葉力旗
上正本證明與原本無異。
如不服本判決，應於判決送達後10日內向本院提出上訴狀 (應抄
附繕本)。
                              書記官  林碧華
中    華    民    國    98    年    12    月    31    日
附錄本案論罪科刑所依據之法條：
毒品危害防制條例第10條第1項
施用第1級毒品者，處6 月以上5 年以下有期徒刑。

司法院資訊處製作；財團法人民間司法改革基金會備份。
